臺灣高等法院民事裁定　九十一年度家抗字第二○八號
　　　抗　告　人　甲○○○
右抗告人因拋棄繼承事件，對於中華民國九十一年五月三十日臺灣士林地方法院九十
一年度繼字第二一七號所為裁定提起抗告，本院裁定如左：
      主      文
抗告駁回。
抗告費用由抗告人負擔。
      理    由
一、抗告意旨略以：抗告人為被繼承人林季娥之孫，為林季娥之直系卑親屬，且在台
    設有戶籍，自無適用台灣地區與大陸地區人民關係條例（以下簡稱人民關係條例
    ）第六十六條第一項規定，而應依民法第一千一百三十八條之規定，抗告人自有
    繼承林季娥遺產之權利。抗告人為補妥被繼承人在大陸地區所有子女拋棄繼承之
    公證書等相關文件，在法定期間內先提出抗告。又林季娥之配偶歐陽聲智亦於八
    十六年八月十七日死亡，依人民關係條例第六十六條第一項規定，抗告人之父及
    姑姑們未在三年內向法院為繼承之意思表示，應視為拋棄繼承，抗告人併此聲明
    拋棄繼承。
二、按繼承人得拋棄其繼承權，前項拋棄，應於知悉其得繼承之時起二個月內以書面
    向法院為之，為民法第一千一百七十四條第一項及第二項前段所明文。是故民法
    第一千一百七十四條所謂繼承權之拋棄，係指繼承開始後，否認繼承效力之意思
    表示而言，此觀同條第二項及同法第一千一百七十五條之規定甚為明顯，若繼承
    開始前預為繼承權之拋棄，則不能認為有效（最高法院二十二年上字第二六五二
    號判例意旨參照）。
三、復按遺產繼承人，除配偶外，依左列順序定之：(一)直系血親卑親屬；(二)父母；(三)
    兄弟姊妹；(四)祖父母。前條所定第一順序之繼承人，以親等近者為先。第一順序
    之繼承人，其親等近者均拋棄繼承權時，由次親等之直系血親卑親屬繼承。民法
    第一千一百三十八條、第一千一百三十九條、第一千一百七十六條第五項定有明
    文。本件被繼承人林季娥於九十一年四月九日死亡，林季娥之一親等直系血親卑
    親屬有長男歐陽國茂、長女歐陽茂薇、次女歐陽永薇、三女歐陽荷薇（以下簡稱
    歐陽國茂等四人），此有抗告人提出之繼承系統表附卷可稽（見原審卷第二頁）
    ，抗告人為林季娥之孫，為林季娥二親等之直系血親卑親屬，揆諸前開說明，林
    季娥之繼承人僅以一親等之直系血親卑親屬即歐陽國茂等四人為限，抗告人僅為
    林秀娥之後順位繼承人，在歐陽國茂等四人未就被繼承人遺產合法拋棄繼承前，
    尚非繼承人，抗告人預為拋棄繼承，不應准許。況拋棄繼承係於「知悉」得為繼
    承時起二個月內為之，抗告人只要於「知悉」歐陽國茂等四人均拋棄繼承生效後
    二個月內為拋棄繼承意思表示即可。原裁定駁回抗告人之聲請，要無不合，抗告
    人抗告意旨指摘原裁定不當，求予廢棄，為無理由，應予駁回。
四、又本件抗告人係就林季娥之遺產聲明拋棄繼承，此有該聲請狀附卷可稽，是原法
    院僅就抗告人得否拋棄林季娥之遺產之聲明為裁判範圍，至抗告人欲另就歐陽聲
    智之遺產拋棄繼承部分，既非原法院裁判之範圍，縱如抗告人抗告意旨聲明拋棄
    繼承歐陽聲智之遺產，本院亦無從審究，此部分應由抗告人另循法定程序聲請，
    附此敘明。
中　　　華　　　民　　　國　　九十一　　年　　　七　　　月　　　五　　　日
                                  民事第十四庭
　　　　                              審判長法　官　張　劍　男
　　　　　　　　　　　　　　　　　　　　　　法　官　蔡　芳　齡
　　　　　　　　　　　　　　　　　　　　　　法　官　蘇　芹　英
右正本係照原本作成。
不得再抗告。
中　　　華　　　民　　　國　　九十一　　年　　　七　　　月　　　五　　　日
        　　　　　　　　　　　　　　　　　　書記官　黃　　  愛
